【裁判字號】    95,交抗,251
【裁判日期】    950511
【裁判案由】    違反道路交通管理處罰條例
【裁判全文】
臺灣高等法院刑事裁定                 95年度交抗字第251號
抗  告  人  甲○○
即受處分人
上列抗告人因違反道路交通管理處罰條例案件，不服臺灣板橋地
方法院交通法庭，中華民國94年12月20日所為裁定（94年度交聲
字第1992號），提起抗告，本院裁定如下：
    主  文
抗告駁回。
    理  由
一、本件抗告意旨略以：抗告人於民國（下同） 94年9月26日凌
    晨5時50分許，駕駛車牌號碼L98-588號重機車，行經華江橋
    機車引道處（往板橋方向），因突感身體不適，遂將機車停
    放路邊，附近約距離50公尺處之警員馬懷志走過來即無故以
    抗告人拒絕為酒精濃度測試為由，將抗告人之機車及身分證
    取走，而警員馬懷志既未要求抗告人做酒測，抗告人實無拒
    絕酒測之違規情事，原審未詳加審酌，即遽裁定駁回抗告人
    之聲請異議，顯有未當，為此依法提起抗告，請求撤銷原裁
    定云云。
二、按汽車駕駛人駕駛汽車拒絕接受酒精濃度測試之檢定者，處
    新台幣（下同） 6萬元罰鍰，並當場移置保管其車輛及吊銷
    其駕駛執照，且 3年內不得考領駕駛執照，道路交通管理處
    罰條例第35條第3項、第67條第2項分別定有明文。
三、查抗告人即受處分人甲○○於94年9月26日凌晨5時50分許，
    駕駛車牌號碼 L98-588號重機車，行經華江橋機車引道（往
    板橋方向）處，因無故將機車停放於引道上，經警上前盤查
    並要求進行酒測而拒絕受檢，遂由臺北市政府警察局萬華分
    局警員馬懷志對抗告人逕行舉發等事實，業據證人即舉發本
    件違規事實之警員馬懷志於原審法院調查時到庭證述在卷，
    並有臺北市政府警察局北市警交大字第 AEB146009號舉發違
    反道路交通管理事件通知單、臺北市政府警察局萬華分局94
    年11月1日北市警萬分交字第09434313800號函、臺北市交通
    事件裁決所北市裁二字第22-AEB146009號違反道路交通管理
    事件裁決書各 1件附卷可參，至抗告人雖辯稱伊當時將上開
    機車停在路旁，警員離伊約 4、50公尺，警員走過來時並沒
    有拿機器，也沒有要求伊做酒測，伊並無拒絕酒測云云，惟
    查，證人馬懷志於原審法院調查時證稱： 94年9月26日當天
    凌晨五時許伊在華江橋機車引道附近進行路檢，甲○○遠遠
    看到我們，就停在我們前方，我們有看到甲○○騎機車過來
    ，伊即上前詢問為何停在路邊，她說她有喝酒，停在那邊等
    路檢完之後再把車子騎回去。當時因甲○○臉紅紅的神智不
    清，並有酒味，我們則要求她做酒測，但她拒絕酒測，過約
    十五分鐘，即依法告發，將車扣回去，當時有錄音、拍照云
    云（見原審卷第21頁），並提出當場蒐證之錄音、錄影光碟
    一片，經原審法院當庭勘驗結果為：「一、異議人停車於路
    邊，警員要其將車輛移開及前往臨檢點，但異議人拒絕，後
    來並有朋友前來，嗣異議人與朋友一起離去，車子停在原處
    。二、錄音部分顯示異議人承認和「阿和」喝高粱〈酒〉。
    」（見原審卷第21頁、第22頁），有勘驗筆錄及現場照片 8
    幀在卷可憑，茲查警員固不能無故對路人實施酒測，然若有
    客觀事實足認駕駛人有酒後駕車之情事，即得要求駕駛人接
    受酒測，本件員警馬懷志見抗告人騎車行近臨檢點之前，即
    將機車停放於路邊，且滿臉通紅，神智不清，並聞有酒味，
    因而懷疑有酒後駕車之虞，遂即要求抗告人接受酒精濃度測
    試，則抗告人即應接受，抗告人自不得無正當理由拒絕酒測
    ，且查本件抗告人於警員馬懷志上揭時地上前盤查時，亦自
    承有和「阿和」喝高粱酒之情，則抗告人確有酒後駕車之行
    為，至為明確，警員馬懷志要求抗告人進行酒精濃度測試，
    當屬合法之處置，至抗告人縱未騎機車至警員馬懷志當時執
    勤之臨檢點，惟抗告人既確有酒後駕車之事實，並於行至該
    臨檢點前停車而經警發現其有酒後駕車之嫌，因而對其為酒
    精濃度測試之檢定，尚難因抗告人駕車未行經警察臨檢點，
    即認抗告人無酒後駕車之事實。
四、綜上所述，抗告人確有於上揭時地酒後駕車且拒絕接受酒精
    濃度測試檢定之交通違規事實，原處分機關因而依道路交通
    管理處罰條例第35條第 3項前段規定，裁處抗告人罰鍰新臺
    幣6萬元，並吊銷駕駛執照，暨依同條例第67條第2項規定，
    裁處三年內禁考駕駛執照，自無不當，原審因而裁定駁回抗
    告人之聲明異議，經核並無不合；抗告人執上揭抗告意旨指
    摘原審裁定不當，尚難認有理由，應予駁回。
據上論結，應依道路交通案件處理辦法第26條，刑事訴訟法第41
2條，裁定如主文。
中    華    民    國    95    年    5     月    11    日
                  刑事第五庭審判長法  官  吳  敦
                                  法  官  吳啟民
                                  法  官  張傳栗
以上正本證明與原本無異。
不得再抗告。
                                  書記官  秦慧榮
中    華    民    國    95    年    5     月    12    日


司法院資訊處製作；財團法人民間司法改革基金會備份。
